【裁判字號】    98,交訴,289
【裁判日期】    981229
【裁判案由】    肇事逃逸罪等
【裁判全文】
臺灣臺中地方法院刑事判決             98年度交訴字第289號
公  訴  人  臺灣臺中地方法院檢察署檢察官
被      告  乙○○
上列被告因肇事逃逸等案件，經檢察官提起公訴（98年度偵字第
20854 號），被告於準備程序中就被訴事實為有罪之陳述，經告
知簡式審判程序之旨，受命法官於聽取當事人之意見後，本院合
議庭裁定由受命法官獨任進行簡式審判程序，判決如下：
    主  文
乙○○因過失傷害人，處有期徒刑參月；又駕駛動力交通工具肇
事，致人受傷而逃逸，累犯，處有期徒刑柒月。應執行有期徒刑
玖月。
    事  實
一、乙○○前因違反槍砲彈藥刀械管制條例案件，經本院以94年
    度訴字第1288號判決判處有期徒刑3年2月，併科罰金新臺幣
    6萬元確定，入監執行後，於民國96年3月29日縮短刑期假釋
    付保護管束出監，並於97年6月6日假釋期滿未經撤銷以已執
    行完畢論。其於98年8月 1日凌晨0時40分許，無駕駛執照駕
    駛車牌號碼4871 -DW號自用小客車，由臺中市○○區○○路
    632之3號對面之路旁起步（原係由北往南方向停放），欲往
    左駛入大墩路之車道，並迴轉往公益路方向行駛時，本應注
    意行車起駛前應顯示方向燈，注意前後左右有無障礙或車輛
    行人，並應讓行進中之車輛行人優先通行，及在劃有分向限
    制線之路段，不得迴車；且依當時天候晴、夜間有照明、柏
    油路面乾燥無缺陷、亦無障礙物、視距良好，並無不能注意
    之情事，竟疏未注意及此，貿然起步駛入車道，併同時迴車
    行駛，適有丁○○騎乘車牌號碼H8V -828號重型機年附載丙○○，同向沿大墩路由北往南方向直行騎至前揭自小客車左
    後方，乙○○所駕前揭自小客車左前車頭乃與丁○○騎乘之
    上開機車右側車身擦撞，致丁○○、丙○○人車倒地，丁○○因之受有右足踝骨折之傷害，丙○○則受有右腳第五趾骨
    折、四肢多處擦挫傷等傷害。乙○○明知已駕車肇事及有致
    人傷害之情形，因自身無駕駛執照，恐遭舉發，竟未報警處
    理，亦未採取救助丁○○、丙○○或將之送醫救治等必要措
    施，另基於肇事逃逸之犯意，隨即駕車加速迴轉後，再右轉
    公益路逃離現場。嗣因乙○○所駕駛前揭自小客車之車牌號
    碼為丁○○記下，經警循線追查，而查悉上情。
二、案經丁○○、丙○○訴由臺中市警察局第四分局報告臺灣臺
    中地方法院檢察署檢察官偵查起訴。
    理  由
一、訊據被告乙○○對於上開肇事致告訴人丁○○、丙○○受傷
    而逃逸之事實，於本院準備程序及審理時坦認不諱，核與證
    人即告訴人丁○○、丙○○於偵查中結證情節相符，並有道
    路交通事故現場圖、道路交通事故調查報告表（一）（二）
    、臺中市警察局第四分局交通分隊職務報告書、臺中市○○○道路交通事故初步分析研判表、交通事故現場暨肇事車輛
    照片18張等附卷可稽，而被告車禍肇事並致告訴人丁○○、
    丙○○受傷等情，亦有告訴人所受前述傷勢之林新醫療社團
    法人林新醫院診斷證明書 2紙在卷可稽。按行車前應注意起
    駛前應顯示方向燈，注意前後左右有無障礙或車輛行人，並
    應讓行進中之車輛行人優先通行；另在設有禁止迴車標誌或
    劃有分向限制線，禁止超車線、禁止變換車道線之路段，不
    得迴車，道路交通安全規則第89條第1項第6款、第106條第2
    款分別定有明文。查本案被告於前開時、地，駕駛上開自小
    客車，本應注意遵守上開規定，而依當時天候晴，夜間有照
    明，路面為柏油、乾燥、無缺陷及無障礙物，視距良好，此
    有上開道路交通事故調查報告表(一)附卷可查，並無不能注
    意之情形，詎其能注意，於起駛前疏未注意左方有無車輛，
    亦未讓行進中之車輛優先通行，貿然進入車道，並在設有分
    向限制線之路段迴車，致撞擊同向後方由告訴人丁○○騎乘
    之上開機車，告訴人丁○○、丙○○人車倒地，因此受有如
    事實欄所載傷害，足見被告有過失，且其過失行為與告訴人
    等受傷間具有相當因果關係。再按，汽車駕駛人駕駛汽車肇
    事致人受傷或死亡，應即採取救護或其他必要措施，並向警
    察機關報告，不得駛離或逃逸，道路交通管理處罰條例第62
    條第 1項定有明文。被告駕駛上開自小客車撞擊告訴人騎乘
    之上開機車後，告訴人 2人均飛出等情，業據被告於警詢時
    供陳在卷，足見兩車撞擊之力道不小，以斯時情狀，被告對
    於告訴人等因該車禍撞擊必將受傷一情，應有認識，其竟未
    採取救護或其他必要措施，並向警察機關報告，即行駕車離
    去，則其有肇事逃逸之故意亦屬灼然。綜上所述，本件被告
    自白俱與事實相符，應堪採信，事證已臻明確，堪以認定，
    應依法論科。
二、核被告乙○○所為，係犯刑法第284條第1項前段之因過失傷
    害人罪及同法第185條之4之駕駛動力交通工具肇事，致人受
    傷而逃逸罪。被告以一過失駕駛行為於同一時地致告訴人丁○○、丙○○受傷，係以一行為觸犯數罪而為想像競合犯，
    應依刑法第55條之規定，從一重處斷。復按刑法第185條之4
    之肇事逃逸罪名，既經立法者置於刑法公共危險罪章之列，
    顯見其偏重於社會公共安全法益之保護，而與重在保護個人
    生命、身體安全之遺棄罪有別，此有最高法院93年度台上字
    第6513號判決意旨可資參照，職是，自不能以受傷或死亡人
    數之多寡計算罪數；從而，被告雖駕車肇事導致告訴人丁○○、丙○○受傷，且未停留現場處理並對告訴人 2人採取必
    要之救護，而擅行駕駛上開自用小客車逃逸，然其所侵害者
    仍屬單一社會法益，應僅論以一肇事逃逸罪，而無刑法第55
    條所定之以一行為觸犯數罪名之想像競合犯規定之適用，附
    此敘明。被告所犯前揭 2罪之間，犯意各別，行為互殊，罪
    名有異，應予分論併罰。又被告原有之普通小型車駕駛執照
    曾遭吊銷，行為時並無駕照等情，業據被告供承在卷（見98
    年度偵字第20854號卷第7頁、本院卷98年12月15日準備程序
    筆錄第 2頁），而駕駛執照被吊銷後駕車，仍屬無駕駛執照
    駕車，故被告係無駕駛執照駕車，因而致人受傷，依法應負
    刑事責任，就其所犯過失傷害罪，應依道路交通管理處罰條
    例第86條第 1項之規定，加重其刑。另被告曾受如事實欄一
    所示有期徒刑之宣告並經執行完畢，此有刑案資料查註紀錄
    表及臺灣高等法院被告前案紀錄表等附卷可按，其受前揭有
    期徒刑之執行完畢後，於 5年內故意再犯本件有期徒刑以上
    之肇事致人傷害逃逸罪，就所犯肇事致人傷害逃逸罪，為累
    犯，應依刑法第47條第 1項之規定加重其刑。爰審酌被告之
    素行、生活狀況、智識程度，其年輕識淺，於駕車肇事致人
    受傷後，竟未採取救護及其他必要措施即駛離現場，實屬非
    是，犯後雖坦承犯行，且於本院與告訴人2人成立調解(參卷
    附本院98年度司中調字第1359號調解程序筆錄），然迄未依
    調解筆錄內容履行第一期之分期款，亦據告訴人丁○○於本
    院陳明，並審酌告訴人受傷之程度等一切情狀，分別量處如
    主文所示之刑，並定其應執行之刑。
據上論斷，依刑事訴訟法第273條之1第1項、第299條第1項前段
，刑法第284條第1項前段、第185條之4、第55條、第47條第1項
、第51條第5款，道路交通管理處罰條例第86條第1項，判決如主
文。
本案經檢察官甲○○到庭執行職務。
中    華    民    國    98    年    12    月    29    日
                  刑事第七庭    法  官  林  美  玲
以上正本證明與原本無異。
如不服本判決應於收受送達後10日內向本院提出上訴書狀，並應
敘述具體理由；其未敘述上訴理由者，應於上訴期間屆滿後20日
內向本院補提理由書（均須按他造當事人之人數附繕本）「切勿
逕送上級法院」。
                                書記官  黃  珮  華
中    華    民    國    98    年    12    月    29    日
附錄論罪科刑法條：
中華民國刑法第284條第1項前段
中華民國刑法第185條之4

司法院資訊處製作；財團法人民間司法改革基金會備份。
